臺灣屏東地方法院刑事判決　　　　　　　 96年度訴字第535號
公　訴　人　臺灣屏東地方法院檢察署檢察官
被　　　告　甲○○
上列被告因違反野生動物保育法案件，經檢察官提起公訴（96年
度偵字第1477號），本院判決如下：
    主  文
甲○○無罪。
    理  由
一、公訴意旨略以：被告甲○○明知歐洲陸龜、紅腿象龜、柴棺
    龜為行政院農業委員會所公告之珍貴稀有保育類野生動物，
    印度鋸背龜、金龜則係瀕臨絕種保育類野生動物（按金龜應
    係珍貴稀有保育類野生動物），竟未經主管機關許可，於不
    詳時間，向不詳姓名綽號「堯仔」之男子購買歐洲陸龜7 隻
    及紅腿象龜1 隻，及於不詳時間，向不詳姓名者購買印度鋸
    背龜、柴棺龜及金龜一批，並意圖販賣而飼養於屏東縣萬丹
    鄉○○路○ 段250 號，之後陸續販售柴棺龜、金龜及印度鋸
    背龜等龜類予不詳姓名者牟利，騷擾保育類野生動物之棲息
    。嗣於民國96年2 月13日下午5 時許，在上址為行政院海岸
    巡防署南部地區巡防局屏東機動查緝隊查獲，並扣得印度鋸
    背龜5 隻、歐洲陸龜7 隻、紅腿象龜1 隻、柴棺龜5 隻及金
    龜1 隻。因認被告涉有野生動物保育法第42條第1 項第1 款
    之非法騷擾保育類野生動物罪嫌云云。
二、按公訴人認為被告涉有前揭非法騷擾保育類野生動物罪嫌，
    無非係以被告於偵查中供稱扣案之歐洲陸龜7 隻、紅腿象龜
    1 隻係其向不詳姓名綽號「堯仔」所購買，及依國立屏東科
    技大學研究發展處附設野生動物保育服務中心鑑定結果，扣
    案之印度鋸背龜5 隻為瀕臨絕種保育類野生動物，歐洲陸龜
    7 隻、紅腿象龜1 隻、柴棺龜5 隻、金龜1 隻均為珍貴稀有
    保育類野生動物，且除柴棺龜、金龜為臺灣本土種外，其餘
    均屬外來種等情，為其主要論據。
三、訊據被告則堅決否認有何違反野生動物保育法犯行，辯稱：
    伊從事雕塑工作30餘年，並非以養殖烏龜為主要事業，本件
    烏龜養殖場原係伊父乙○○所經營，迨79、80年間乙○○中
    風後始由伊接管，扣案之印度鋸背龜5 隻、柴棺龜5 隻及金
    龜1 隻亦係乙○○所留下。至扣案之歐洲陸龜7 隻及紅腿象
    龜1 隻，雖係伊於93、94年間，在高雄市○○路藍寶石寵物
    店，以新台幣（下同）5,000 元之代價，向綽號「堯仔」之
    男子購買人工繁殖之幼龜所飼養長大，但伊並不知其為保育
    類野生動物。又伊除販賣非保育類之台灣斑龜外，並未販賣
    任何保育類之龜類於他人，且伊之養殖池係開放性空間，扣
    案保育類之龜類在其中活動自由，並未受到任何干擾，自難
    謂伊應負何違反野生動物保育法之罪責等語。
四、經查：被告固於警詢中供稱：「歐洲陸龜七隻、紅腿象龜一
    隻是向高雄藍寶石一綽號叫堯仔以5000元左右購買。」並於
    本院審理中供稱：「（問：查獲的七隻歐洲陸龜、一隻紅腿
    象龜你在何時向綽號堯仔買的？）約93、94年間。」「（問
    ：在高雄市藍寶石買的？）高雄市○○路藍寶石寵物店買的
    。」「（問：總共花了多少錢？）5 千元，當時還很小。」
    等語。惟按野生動物保育法第35條第1 項規定：保育類野生
    動物、瀕臨絕種及珍貴稀有野生動物產製品，非經主管機關
    之同意，不得買賣或在公共場所陳列、展示。第40條第1 項
    第2 款規定：違反第35條第1 項規定，未經主管機關同意，
    買賣或意圖販賣而陳列、展示保育類野生動物或瀕臨絕種及
    珍貴稀有野生動物產製品者，處6 月以上5 年以下有期徒刑
    ，得併科新臺幣30萬以上150 萬元以下罰金。而所謂野生動
    物產製品，依同法第3 條第6 款之定義：係指野生動物之屍
    體、骨、角、牙、皮、毛、卵或器官之全部、部分或其加工
    品而言。倘係保育類野生動物之活體，則非同法第35條第1
    項規定之產製品，其買賣應無違反該條項規定可言，從而亦
    無成立同法第40條第1 項第2 款罪名之餘地（最高法院88年
    度台上字第3480號判決意旨參照）。準此，被告於93、94年
    間向不詳姓名綽號「堯仔」之男子購買歐洲陸龜7 隻及紅腿
    象龜1 隻，即尚難謂應成立野生動物保育法第40條第1 項第
    2 款之罪名。又公訴人所指被告購買柴棺龜、金龜及印度鋸
    背龜，並陸續販售於不詳姓名者牟利一節，為被告所否認，
    公訴人復未能舉證加以證明，已難遽信確有其事，且縱令屬
    實，被告所買賣者為活體而非產製品，依上開說明，仍無成
    立野生動物保育法第40條第1 項第2 款之罪名可言。
五、按保育類野生動物應予保育，不得騷擾、虐待、獵捕、宰殺
    或為其他利用，但族群量逾越環境容許量者，不在此限；未
    具第18條第1 項第1 款之條件，騷擾、虐待保育類野生動物
    者，處1 年以下有期徒刑、拘役或科或併科新臺幣6 萬元以
    上30萬元以下罰金，其因而致野生動物死亡者，處2 年以下
    有期徒刑、拘役或科或併科新臺幣10萬元以上50萬元以下罰
    金，野生動物保育法第18條第1 項第1 款、第42條第1 項第
    1 款固定有明文。惟所謂騷擾，係指以藥品、器物或其他方
    法，干擾野生動物之行為，同法第3 條第8 款載有明文。查
    證人即被告之父乙○○於本院審理時證稱：「（問：你兒子
    做何事？）雕塑。」「（問：工廠請了多少人？）三、五人
    。」「（問：工廠後面有養烏龜？）是的，那是我的，我從
    年輕時開始養的，那些烏龜是人家拿來賣的，我養烏龜是要
    賣人家放生的。」「（問：何時開始買的？）忘記了，我退
    休十多年了。」證人即行政院海岸巡防署南部地區巡防局屏
    東機動查緝隊查緝員丙○○亦於本院審理時證稱：「（問：
    本件如何知道有人在販賣野生動物？）我們單位收到檢舉，
    在萬丹地方有販賣野生動物龜類，查緝前我們有去蒐證，從
    工廠外觀看出來裡面養了很多隻烏龜。」「（問：如何如道
    買賣野生動物部分？）工廠外面有寫賣放生龜及聯絡電話。
    」「（問：本件查獲的烏龜都在養殖池裡面發現的？）是的
    。」「（問：有幾個養殖池？）有兩個大的，六、七個小的
    。」「（問：現場是否有發現被告使用藥品或器物干擾烏龜
    ？）沒有看到。」「（問：有無發現被告用其他方法干擾烏
    龜？）除了養在固定養殖池外，其他沒有。」足見被告辯稱
    本件烏龜養殖埸原係其父乙○○所經營，79、80年間乙○○
    中風後始由其接管，且扣案之烏龜係養殖在開放之養殖池，
    可自由活動等語，尚屬非虛。又本件於查獲當時並未發現被
    告有何以藥品、器物或其他方法干擾烏龜之行為，業據證人
    丙○○證稱明白，且公訴人除指稱被告購買、飼養及販售外
    ，並未提及被告有何以藥品、器物或其他方法干擾烏龜之行
    為，更未舉證加以證明，而買賣顯非野生動物保育法第3 條
    第10款所稱之「騷擾」，被告之飼養復無證據可證明有騷擾
    之情形，則自難以本件自被告之養殖場扣案之印度鋸背龜5
    隻、歐洲陸龜7 隻、紅腿象龜1 隻、柴棺龜5 隻及金龜1 隻
    ，經屏東科技大學研究發展處附設野生動物保育服務中心鑑
    定結果，為瀕臨絕種及珍貴稀有保育類野生動物，有該服務
    中心物種鑑定書可憑，即謂被告有非法騷擾保育類野生動物
    之行為，而應以野生動物保育法第42條第1 項第1 款之罪名
    相繩。
六、綜上所述，本件公訴人認為被告違反野生動物保育法第18條
    第1 項第1 款之規定，應依同法第42條第1 項第1 款之非法
    虐待保育類野生動物罪名論處，容有未洽，此外復查無被告
    有何違反野生動物保育法犯行，不能證明犯罪，自應為被告
    無罪之諭知。
據上論斷，應依刑事訴訟法第301 第1 項，判決如主文。
本案經檢察官陳俊宏到庭執行職務。
中　　華　　民　　國　　96　　年　　9 　　月　　26　　日
                  刑事第三庭    審判長法  官  吳永宋
                                      法  官  趙家光
                                      法  官  春生
以上正本證明與原本無異。
如不服本判決應於收受本判決送達後10日內向本院提出上訴書狀
，其未敘述上訴理由者，並得於提起上訴後10日內向本院補提理
由書狀（均須按他造當事人之人數附繕本），「切勿逕送上級法
院」。
中　　華　　民　　國　　96　　年　　9 　　月　　26　　日
                                      書記官  唐淑嫻
